臺北高等行政法院裁定　　　　　　　　　　　　　　九十一年度訴字第一六七六號
　　原　　　告　理北國際股份有限公司
　　代　表　人　甲○○
　　訴訟代理人　潘正芬　 律師
　　被　　　告　財政部
　　代　表　人　李庸三部長）.
右當事人間因限制出境事件，原告不服行政院中華民國九十一年三月六日院台訴字第
○九一○○○五九二一號訴願決定，提起行政訴訟。本院判決如左：
    主  文
原告之訴駁回。
訴訟費用由原告負擔。
    理  由
一、按行政訴訟法第四條第一項規定：人民因中央或地方機關之違法行政處分，認為
    損害其權利或法律上之利益，經依訴願法提起訴願而不服其決定者，得向高等行
    政法院提起撤銷訴訟，又「原告之訴，有起訴不備其他要件者，行政法院應以裁
    定駁回之。」行政訴訟法第一百零七條第一項第十款定有明文。次按「自然人、
    法人、非法人之團體或其他受行政處分之相對人及利害關係人得提起訴願。」、
    「訴願事件有左列各款情形之一者，應為不受理之決定：‧‧‧三、訴願人不符
    合第十八條之規定者。」訴願法第七十七條第三款定有明文。依照前揭條文規定
    ，原告如非訴願法第十八條得提起訴願之人，經訴願決定機關為「訴願不受理」
    之決定後，復向行政法院提起撤銷訴訟，其起訴即為不合法，而屬於「起訴不備
    其他要件」之情形，行政法院即應以裁定駁回。
二、本件原告理北國際股份有限公司因滯欠民國（下同）八十五年度營利事業所得稅
    及罰鍰合計新台幣（以下同）三八、七五九、八六五元（含八十五年度罰鍰一七
    、０一七、０００元，八十五年度本稅一八、五五六、０五四元，滯納金滯納利
    息合計三、一八六、八一一元），被告之下級機關臺北市國稅局以其欠繳稅款已
    達「限制欠稅人或欠稅營利事業負責人出境實施辦法」第二條第一項規定限制出
    境金額標準，乃依稅捐稽徵法第二十四條第三項規定，以九十年十一月二日財北
    國稅徵字第九０一八０一一０號函，報經被告以九十年十一月八日台財稅字第０
    九０００九三三九九號函轉內政部警政署入出境管理局限制原告之負責人甲○○
    君出境，原告不服，提請訴願，經政院九十一年三月六日院臺訴字第０九一０
    ００五九二一號訴願決定：「訴願不受理。」，原告不服，遂提起行政訴訟。
三、經查被告於九十年十一月八日作成之系爭台財稅字第０九０００九三三九九號函
    係請內政部警政署入出境管理局限制原告之負責人甲○○君出境，該限制出境之
    行政處分相對人為甲○○，甲○○雖為原告之代表人，惟與原告究屬不同之權利
    義務主體，原告既非受行政處分之人，亦難謂係本件限制出境處分之利害關係人
    。然原告提起訴願時，訴願書之訴願人即列名為理北國際股份有限公司（即原告
    ），徵諸前述訴願法第十八條及第七十七條第三款之規定，顯非屬得提起訴願之
    人，則行政院作成九十一年三月六日院台訴字第０九一０００五九二一號訴願決
    定書，為「訴願不受理」之決定，並無不合。
四、至原告主張，訴願主體之認定應本客觀主義之精神，探求當事人之真意，為實質
    認定，雖然訴願書之訴願人列名為「理北國際股份有限公司」，然訴願之請求係
    撤銷「代表人」限制出境之處分，故本件之訴願人實為受行政處分之人即理北公
    司之代表人甲○○部分。本院則認為：
  Ａ、原告與原告之代表人究屬不同之權利義務主體，系爭處分既然是限制原告之代
      表人出境之權利，如有違法侵害其權利之情事，自應由該代表人本身循訴願、
      行政訴訟等程序進行救濟；又原告為法人，本質上亦不可能為限制出境處分之
      相對人。
  Ｂ、從原告提出之訴願書所載，原告是以自己之名義，為其代表人之利益提出請求
      （請「求撤銷代表人限制出境之處分」），已非常明顯地表示出「自居於行政
      爭訟主體」之法效意思，因此無論從「探求當事人真意」之觀點或「運用客觀
      主義之精神」去進行解釋，均無法將上開行政爭訟主體解為甲○○（事實上，
      其提起本件行政訴訟時，亦以原告具名為起訴之人。）
五、據上論結，原告既非系爭處分之相對人，亦非利害關係人等得提起訴願或行政訴
    訟之人，復請求撤銷系爭限制出境處分及訴願決定，其訴訟要件即屬不合，應予
    駁回，原訴願決定作成程序上不受理之決定，於法亦無違誤。
依行政訴訟法第一百零七條第一項第十款、第一百零四條、民事訴訟法第九十五條、
第七十八條，裁定如主文。
中　　　華　　　民　　　國　　九十一　　年　　 十一 　　月　　二十一　　日
                                  臺北高等行政法院  第五庭
                                            審判長  法  官　張瓊文
      　　　　　　　　　　　　　　　　　　　　      法　官　黃清光
      　　　　　　　　　　　　　　　　　　　　      法　官　帥嘉寶
右為正本係照原本作成。
如不服本裁定，應於送達後十日內向本院提出抗告狀（須按他造人數附繕本）。
中　　　華　　　民　　　國　　九十一　　年　　 十一 　　月　　二十一　　日
                                                    書記官  林麗美
